臺北高等行政法院判決
　　　　　　　　　　　　　　　　　　　93年度簡字第1307號
原　　　告　甲○○
被　　　告　行政院勞工委員會職業訓練局臺北區就業服務中心
代　表　人　乙○○
上列當事人間因就業服務法事件，原告不服行政院勞工委員會職
業訓練局中華民國93年9月7日職法字第0930036073號訴願決定，
提起行政訴訟，本院判決如下：
　　主  文
原告之訴駁回。
訴訟費用由原告負擔。
　　事  實
一、事實概要：
    原告於民國89年4月19日向被告申請核發職業訓練券，於89
    年4月24日自行參加中國整體美容化妝髮型創新協會附設新
    竹職訓中心美髮班職訓課程，結訓後並於89年10月18日向被
    告提出補助職業訓練券費用申請，被告經審查後，同意核發
    原告新臺幣（下同）5萬1千元補助款，並撥入原告指定帳戶
    。嗣經被告重新調查結果，認原告並未全程參與訓練，且所
    已參與訓練之時數亦不符合訓練補助費用之標準。此外，其
    檢附之結訓證明書等相關表件經查亦有不實，爰依非自願性
    失業勞工及特定對象職業訓練券試辦要點第10點規定，以93
    年4月29日北業三字第0930002465號函撤銷原核發職業訓練
    券費用補助之行政處分，並向原告追繳已領取之職業訓練費
    用補助款，並限期於文到30日內繳回，如未能於期限內繳回
    ，將依法移送強制執行。原告不服，提起訴願，經遭決定駁
    回，遂向本院提起行政訴訟。
二、兩造聲明：
　(一)原告聲明：
    1.訴願決定及原處分均撤銷。
    2.訴訟費用由被告負擔。
  (二)被告聲明：
    1.駁回原告之訴。
    2.訴訟費用由原告負擔。
三、兩造之爭點：原告是否以不實證明冒領訓練補助費用，而應
    予以追繳？
　(一)原告主張之理由：
    訴願決定所引之台灣雲林地方法院檢察署製作之調查筆錄之
    時間為92年12月18日，距離89年10月25日結業典禮之時間約
    有3年餘之久，原告之記憶難免模糊，且當時原告生平第一
    次至檢察署接受訊問，內心頗為緊張，以致未能清楚表明正
    確之上課時間。原告在中國整體美容化妝髮型創新協會附設
    新竹職訓中心真正受訓之時間為89年4月25日至89年10月25
    日，為期6個月，此完全符合非自願性失業勞工及特定對象
    職業訓練卷試辦要點第3點、第6點之規定，原告並未以不實
    證明冒領，訴願決定之認定顯屬無據。
　(二)被告主張之理由：
    1.被告依據行政院勞工委員會職業訓練局93年4月6日職公字
      第0930016063號函示：「有關中國整體美容化妝髮型創新
      協會各地附設職訓中心受理陳蓉珍等199人參加職業訓練
      ，因渠等涉嫌持虛偽不實之結訓證明申領訓練費用補助款
      ，請按渠等所屬服務轄區分別撤銷撥付訓練費用補助款之
      原授益行政處分，並限期繳回。」並以93年4月29日北業
      三字第0930002465號函請繳回職訓補助費51,000元在案。
    2.經查，原告於92年12月18日於臺灣雲林地方法院檢察署之
      調查筆錄中表示：「在新竹職訓中心報名美容課程，我上
      了約3、4個月，請假缺課超過3天以上。」與其所檢附之
      職業訓練券費用的申請表及其檢附附件結訓證書、結訓證
      明書內載明之時程及總時數（89年4月24日至89年10月18
      日，共計受訓5個月又25天，受訓時數500小時）均不相符
      ，顯有虛偽不實之行為。且原告取得之結訓證明書業經台
      灣雲林地方法院檢察署偵查後認定為不實，既經檢調機關
      認定為不實，今原告稱因間隔時間3年多，記憶模糊致未
      能清楚表明正確之上課時間，惟並無明確之事證，仍宜以
      檢調機關認定事實為準以昭公信，故被告依規定予以追繳
      前揭職訓補助費，並無不合。
　　理  由
一、原告起訴時被告代表人為蘇昭如，嗣於93年12月16日變更為
    乙○○，茲據新任代表人具狀聲明承受訴訟，核無不合，應
    予准許，應先明。
二、按依就業服務法第24條規定訂頒之行為時「非自願性失業勞
    工及特定對象職業訓練券試辦要點」第參點規定：「具有工
    作能力與工作意願，並符合下列條件者，得申請職業訓練券
    ：1、申請對象：…（2）職業工會勞保被保險人失業者。…
    」第陸點規定：「1、凡符合本要點資格之非自願性失業勞
    工及特定對象，可逕洽各地區公立就業服務機構，檢具各項
    文件，申請核發職業訓練券。…3、持用本項職業訓練券者
    ，先行繳交訓練費用，並於結訓後1個月內，檢具相關證明
    文件，向原核發職業訓練券之就業服務機構申請本項訓練費
    用補助。」第拾點規定：「1、申請人以不實證明冒領或溢
    領者，除予追繳外，4年內不得再申請任何訓練補助，並應
    負相關法律責任」。
三、本件原告以原住民身分，於89年4月19日向被告申請核發職
    業訓練券，並於89年10月18日檢具原核發之職業訓練券、結
    業證書、結訓證明書等證明文件，向被告申請職業訓練補助
    費用。被告經審查後，同意核發原告5萬1千元補助款，並撥
    入原告指定帳戶。嗣被告發現，原告並未全程參與訓練，所
    已參與訓練之時數並不符合訓練補助費用之標準，又檢附之
    結訓證明書等相關表件係屬不實，爰依前揭要點第拾點以93
    年4月29日北業三字第0930002465號函撤銷原核發職業訓練
    券費用補助之行政處分，且向原告追繳已領取之職業訓練費
    用補助款，並限期於文到30日內繳回，如未能於期限內繳回
    ，將依法移送強制執行等情。此有原告補助非自願性失業勞
    工及特定對象職業訓練券、被告職業訓練券就業諮詢暨職業
    適性評量表、行政院勞工委員會職業訓練局補助非自願性失
    業勞工及特定對象職業訓練券費用申請表、結業證書、結訓
    證明書、郵局存簿儲金團體戶存款單及上開原處分函附卷可
    稽。原告雖主張其在中國整體美容化妝髮型創新協會附設新
    竹職訓中心真正受訓之時間為89年4月25日至89年10月25日
    ，為期6個月，完全符合非自願性失業勞工及特定對象職業
    訓練卷試辦要點第3點、第6點之規定，原告並未以不實證明
    冒領。訴願決定所引之台灣雲林地方法院檢察署製作之調查
    筆錄之時間為92年12月18日，距離89年10月25日結業典禮之
    時間約有3年餘之久，原告之記憶難免模糊，且當時原告生
    平第一次至檢察署接受訊問，內心頗為緊張，以致未能清楚
    表明正確之上課時間等等。
四、但查，原告於92年12月18日臺灣雲林地方法院檢察署由調查
    員進行調查時自陳：「前述職業訓練券申請書及評量表都是
    我親自填寫，簽名無誤」「我上了約3、4個月，期間我請假
    缺課超過3天以上」，有調查筆錄可稽。原告經由法務部調
    查局雲林調查站人員為上述訊問後，復經檢察官複訊，原告
    於偵訊中表明調查員所製作之筆錄實在，有把印章、存摺交
    給一位女的老師，沒有領取政府撥入其郵局帳號之職業訓練
    券補助費，是補習班某人領走等情。因此，原告於調查時就
    其在中國整體美容化妝髮型創新協會附設新竹職訓中心真正
    受訓之時間僅約3、4個月，期間並請假缺課超過3天以上，
    已供述詳明，且經檢察官複訊確認，堪信當時所供為真實。
    參之原告於職業訓練費用申請表「訓練期間」欄填具「訓練
    期間自89年4月24日至89年10月18日計6個月（總訓練時數共
    500小時）」，並檢附結業證書及結訓證明書等情以觀，原
    告以不實證明領取職業訓練券費用補助之事實，可以認定。
    又原告於訴願時主張「職訓期間，因本人身體狀況不佳請病
    假，之後職訓課程後，仍回到新竹職訓中心超越美容補習班
    把課上完」（93年6月11日訴願書參照），與其在職業訓練
    費用申請表「訓練期間」欄填具「訓練期間自89年4月24 日
    至89年10月18日計6個月（總訓練時數共500小時）」之事實
    ，顯有不符。縱然於職訓課程後仍回到新竹職訓中心超越美
    容補習班把課上完，但其既非在訓練期間，上完足夠之訓練
    時數，自不符請領補助之資格。至於原告於本院起訴狀復主
    張其在中國整體美容化妝髮型創新協會附設新竹職訓中心真
    正受訓之時間為89年4月25日至89年10月25日，為期6個月等
    等。非惟與偵訊時供述迴異，亦與訴願主張不同，並與上開
    職業訓練費用申請表「訓練期間」欄填具訓練期間自89 年4
    月24日至89年10月18日或結訓證書所記載課程訓練自89 年4
    月24日至89年10月18日均有不符。其先後主張反覆其詞，顯
    為事後飾卸之詞，自難憑採。原告雖再請求傳訊證人即超越
    美容補習班之負責人江月雲，以證其真正之受訓期間為89年
    4月25日至89年10月25日，確有6個月之久等語。按江月雲另
    因以不符合補訓費用補助之標準之學員名單清冊、學員身分
    證影本、職業訓練券、結業證書與他人共同基於意圖為自己
    不法之所有之犯意，向職訓局申請訓練補助費用，共詐得
    1,224,000元，業據臺灣雲林地方法院檢察署檢察以詐欺罪
    起訴，有本院向臺灣雲林地方法院函查之起訴書附卷可憑。
    且原告所提出江月雲所負責之超越美容補習班出具之證明書
    （本院卷原證一），記載原告於89年4月25日至89年10月25
    日，至新竹職訓中心上課等情，經核與前揭職業訓練費用申
    請表「訓練期間」欄原告所填具訓練期間自89年4月24日至
    89年10月18日或結訓證書所記載課程訓練自89年4月24日至
    89年10月18日均有不符，自無再行傳訊之必要，應併明。
五、從而被告重新調查結果，認原告並未全程參與訓練，且所已
    參與訓練之時數亦不符合訓練補助費用之標準，其檢附之結
    訓證明書等相關表件經查亦有不實，而依非自願性失業勞工
    及特定對象職業訓練券試辦要點第10點規定，撤銷原核發職
    業訓練券費用補助，並向原告追繳已領取之職業訓練費用補
    助款，依前揭說明，於法核無不合。訴願決定予以維持，亦
    屬妥適。原告主張前詞，請求撤銷訴願決定及原處分，為無
    理由，應予駁回。
六、本件訴訟標的金額未逾20萬元，為適用簡易程序事件，本判
    決爰不經言詞辯論為之，併此敘明。
據上論結，本件原告之訴為無理由，爰依行政訴訟法第233條、
第98條第3項前段，判決如主文。
中　　華　　民　　國　　94　　年　 　7　　月　 27  　 日
                           第一庭 法  官  陳國成
上為正本係照原本作成。
本件以訴訟事件所涉及之法律見解具有原則性者為限，始得於本
判決送達後20日內向本院提出上訴狀並表明上訴理由，如已於本
判決宣示後送達前提起上訴者，應於判決送達後20日內補具上訴
理由（均按他造人數附繕本），且經最高行政法院許可後方得上
訴。
中　　華　　民　　國　　94　　年　 　7　　月　 28  　 日
    　　　　　　　　　　　　　　　書記官  王英傑
